【裁判字號】    97,訴,21
【裁判日期】    980219
【裁判案由】    偽造有價證券等
【裁判全文】
臺灣桃園地方法院刑事判決                97年度訴字第21號
公  訴  人  臺灣桃園地方法院檢察署檢察官
被      告  庚○○
選任辯護人  蔡錦得律師
上列被告因偽造有價證券等案件，經檢察官提起公訴（96年度偵
緝字第176 號），本院判決如下：
    主  文
庚○○無罪。
    理  由
一、公訴意旨略以：被告庚○○於民國94年8 月間與己○○合資
    成立卓瀛科技有限公司（下稱卓瀛公司），由己○○擔任該
    公司負責人，並於94年9 月5 日在合作金庫商業銀行松山分
    行（下稱合庫松山分行），開立戶名為卓瀛公司、帳號為00
    00000000000 號支票存款帳戶。詎被告庚○○明知自己未經
    取得己○○之同意，竟基於意圖為自己不法所有之犯意，藉
    詞要辦理卓瀛公司營利事業所在地變更登記，向己○○取得
    卓瀛公司之大小章及其個人私章後，於94年9 月7 日，前往
    合庫松山分行盜用卓瀛公司及己○○之印鑑章於「空白票據
    登記簿」上，用以表示領取空白支票之證明，並持以行使向
    合庫松山分行不知情之行員領取空白支票，致使該不知情之
    行員誤以為被告庚○○已取得領用人己○○之授權而陷於錯
    誤，交付空白支票25張（支票號碼0000000 至0000000 號）
    予被告庚○○使用，其後，更為自己財務困難，基於意圖供
    行使之用，而基於偽造有價證券之概括犯意，冒用卓瀛公司
    己○○名義，自94年9 月21日起至同年11月7 日止，連續開
    立如附表所示支票用以供為自己週轉之用而交付他人。嗣於
    95年2 月間，因卓瀛公司經營不善欲結束營業，己○○前往
    合庫松山分行結清帳戶，發現有領用支票紀錄而向被告庚○○查詢，始查悉上情，因認被告庚○○涉犯刑法第216 條、
    第210 條之行使偽造私文書罪、第339 條第1 項之詐欺取財
    罪及同法第201 條第1 項之偽造有價證券等罪嫌等語。
二、證據能力之判斷：
  (一)按被告以外之人於審判外之陳述，雖不符前四條之規定，而
    經當事人於審判程序同意作為證據，法院審酌該言詞陳述或
    書面陳述作成時之情況，認為適當者，亦得為證據，刑事訴
    訟法第159 條之5 第1 項定有明文。查被告庚○○及其辯護
    人除認己○○、戊○○、丁○○在偵訊之證詞，是審判外之
    陳述無證據能力外，對於本院認定犯罪事實所引用之其餘證
    據方法，均未爭執其證據能力，並同意作為證據（見本院96
    年度審訴字第501 號卷第54頁），檢察官對於其所提出之各
    項證據方法，未爭執其證據能力，並同意作為證據（見本院
    96年度審訴字第501 號卷第55頁），本院審酌其作成時之情
    況，認為並無不適當之情事，均得作為證據。
  (二)有關被告以外之人於審判外之陳述：己○○、戊○○、丁○○於偵訊之證詞：
    按被告以外之人於審判外之言詞或書面陳述，除法律有規定
    者外，不得作為證據，刑事訴訟法第159 條第1 項定有明文
    。查證人己○○、戊○○、丁○○於偵訊所為之陳述，固屬
    被告以外之人於審判外之陳述，惟證人己○○、戊○○、丁○○業經本院審理時傳喚到庭，並予被告詰問之機會，並再
    提示證人己○○、戊○○、丁○○上開偵訊筆錄之要旨，由
    被告依法辯論，有本院審判筆錄可按，已賦予被告反對詰問
    權，並踐行之合法調查程序，證人己○○、戊○○、丁○○
    於偵訊中所為之陳述，核有證據能力。
三、按犯罪事實應依證據認定之，無證據不得認定犯罪事實；且
    不能證明被告犯罪者，應諭知無罪之判決，刑事訴訟法第15
    4 條第2 項、第301 條第1 項前段分別定有明文。復按刑事
    訴訟上證明之資料，無論其為直接證據或間接證據，均須達
    於通常一般之人均不致有所懷疑，而得確信其為真實之程度
    ，始得據為有罪之認定，若其關於被告是否犯罪之證明未能
    達此程度，而有合理之懷疑存在時，致使無從形成有罪之確
    信，在刑事訴訟「罪疑唯輕」、「無罪推定」原則下，依據
    「罪證有疑，利於被告」之證據法則，即不得遽為不利被告
    之認定，最高法院76年台上字第4986號判例意旨曾強調此一
    原則，足資參照。又按最高法院於92年9 月1 日刑事訴訟法
    修正改採當事人進行主義精神之立法例後，特別依據刑事訴
    訟法第161 條第1 項規定（檢察官就被告犯罪事實，應負舉
    證責任，並指出證明之方法），再次強調謂：「檢察官對於
    起訴之犯罪事實，應負提出證據及說服之實質舉證責任。倘
    其所提出之證據，不足為被告有罪之積極證明，或其指出證
    明之方法，無從說服法院以形成被告有罪之心證，基於無罪
    推定之原則，自應為被告無罪判決之諭知」等語（最高法院
    92年台上字第128 號判例意旨參見）。此即學說上所稱基於
    嚴格證明法則下之「有罪判決確信程度」，對於被告是否犯
    罪之證據應證明至「無庸置疑」之程度，否則，於無罪推定
    原則下，被告自始被推定為無罪之人，對於檢察官所指出犯
    罪嫌疑之事實，並無義務證明其無罪，即所謂不「自證己罪
    原則」，而應由檢察官負提出證據及說服之責任，如檢察官
    無法舉證使達有罪判決之確信程度，以消弭法官對於被告是
    否犯罪所生之合理懷疑，自屬不能證明犯罪，即應諭知被告
    無罪。又告訴人之指訴，係以使被告受刑事訴追為目的，是
    其陳述是否與事實相符，仍應調查其他證據以資審認（最高
    法院52年台上字第1300 號判例參照）。
四、本件公訴人認被告庚○○涉有刑法第216 條、第210 條之行
    使偽造私文書罪、第339 條第1 項之詐欺取財罪及同法第20
    1 條第1 項之偽造有價證券等罪嫌，係以被告庚○○之供述
    、證人即告訴人己○○之證詞、證人戊○○及丁○○之證述
    、卓瀛公司營利事業登記證、公司變更登記表、合庫松山分
    行95年6 月7 日函文1 紙、空白票據登記簿影本、票據信用
    查詢明細表1 份、被告庚○○出具之證明書1 紙為其主要論
    據。訊據被告堅決否認有行使偽造私文書罪、詐欺取財罪及
    偽造有價證券等犯行，辯稱略以：卓瀛公司係伊獨資成立，
    告訴人己○○同意擔任該公司名義負責人，按月支領新臺幣
    （下同）2 萬5 千元之薪資及公司乾股2 成之分紅，公司實
    際營運及資金周轉均由伊負責，公司存摺、支票、印章均由
    伊保管運用以供公司營運使用等語。經查：
  (一)證人即告訴人己○○於本院審理時證稱（略以）：伊係經丙○○及其兄乙○○之介紹認識被告庚○○，伊與被告庚○○
    於94年8 月間成立卓瀛公司，由伊擔任公司負責人，伊未實
    際出資，被告庚○○有帶伊至合庫松山分行辦理卓瀛公司甲
    存、乙存開戶事宜，銀行開戶之印鑑是被告庚○○幫伊刻的
    ，南港的辦公室係被告庚○○租的，民權西路之辦公室被告
    庚○○以伊名義出面承租後將租約交由伊保管，公司大小章
    因被告庚○○稱要辦理變更營利事業地址而交給被告庚○○
    ，因伊保管公司大小章之時間很短，伊沒有蓋過公司之任何
    文件，卓瀛公司甲存、乙存帳戶的錢是由被告庚○○拿出來
    的，公司支票跳票迄今並無人找伊要債，被告庚○○口頭約
    定1 個月給伊5 萬元薪資，伊第1 個月好像有領5 萬元，之
    後2 、3 個月都領2 萬5 千元，後來就沒有領了，薪水係被
    告庚○○交給會計發給伊的，公司營運期間關於租金、人事
    、裝潢、購買公司配備等資金運用係由被告庚○○負責，伊
    於開戶當天就將公司大小章交給被告庚○○，關於公司費用
    的支出需要用到公司大小章，領錢的部分是由被告庚○○去
    領等語（見本院97年度訴字第21號卷第45頁至第63頁），核
    與己○○於偵查中證稱（略以）：伊與被告庚○○合意成立
    卓瀛公司，確實說好公司大小章由被告庚○○保管，公司業
    務由被告庚○○負責，當初去合庫松山分行開設帳戶是卓瀛
    公司帳戶，也是要讓卓瀛公司使用等語（見96年度偵緝字第
    176 號卷第15頁），大致相符。並有證人丙○○於本院審理
    時證稱（略以）：伊兄乙○○介紹告訴人己○○與被告庚○○認識，目的是一起合開卓瀛公司，約定由告訴人己○○擔
    任公司負責人，約定月薪5 萬元，並有乾股，實際領到月薪
    2 萬5 千元，好像領到2 、3 個月，沒有領到乾股，並約定
    告訴人己○○不用出資，公司業務由被告庚○○接單，並指
    揮員工處理等語（見本院97年度訴字第21號卷第98頁至第11
    1 頁），及證人乙○○於本院審理時證稱（略以）：卓瀛公
    司係由被告庚○○獨資設立，並由告訴人己○○擔任公司名
    義負責人，約定由被告庚○○支付月薪及乾股，告訴人己○○並無投資，卓瀛公司開立支票帳戶係由被告庚○○與告訴
    人己○○一同前往開戶，開戶之目的是供卓瀛公司使用，公
    司大小章、支票本均由被告庚○○保管使用以支付公司營運
    所需等語可參（見本院97年度訴字第21號卷第193 頁至第20
    5 頁）。依上開證人證詞可知，告訴人己○○係經丙○○及
    其兄乙○○之介紹認識被告庚○○，告訴人己○○與被告庚○○於94年8 月間成立卓瀛公司，由告訴人己○○擔任公司
    負責人，該公司由被告庚○○獨資設立，告訴人己○○未實
    際出資，約定由被告庚○○支付告訴人己○○月薪及乾股，
    並約定公司大小章由被告庚○○保管，公司業務由被告庚○○負責，當初去合庫松山分行開設帳戶是卓瀛公司帳戶，也
    是要讓卓瀛公司使用，公司大小章、支票本均由被告庚○○
    保管使用以支付公司營運所需等情，應堪認定。是倘若被告
    庚○○使用伊保管之公司大小章、支票本簽發支票係用以支
    付卓瀛公司營運所需，則應認係經告訴人己○○之概括同意
    及授權，而無成立刑法第216 條、第210 條之行使偽造私文
    書罪、第339 條第1 項之詐欺取財罪及同法第201 條第1 項
    之偽造有價證券等罪嫌之餘地。故本案之爭點應係被告庚○○使用伊保管之公司大小章、支票本簽發支票係用以支付卓
    瀛公司營運所需？抑或挪作他用，侵吞入己而逾越告訴人己○○對於支票帳戶之授權使用範圍？
  (二)證人即告訴人己○○固於本院審理時證稱（略以）：被告提
    出公司收支明細資料，其上記載公司各種費用的支出，有很
    多我都不曉得，可是租金、瓦斯費等我知道等語（見本院97
    年度訴字第21號卷第62頁），惟告訴人本即將公司經營交由
    被告全權負責，自對於部分屬公司經營上之支出未能暸解當
    可想像，尚難據此即認被告有將公司經費挪作私用之途，本
    院雖依職權調查發現被告前曾另開設肯拿斯公司而與交易來
    往廠商發生債務糾紛，並經起訴判刑，惟上訴於臺灣高等法
    院固與廠商達成和解給付賠償而獲緩刑之諭知（參見臺灣高
    等法院94年度上訴字第1896號判決），惟查，訊據證人甲○○於本院審理時證稱（略以）：伊有介紹被告庚○○之卓瀛
    公司在合庫松山分行開戶，被告庚○○先後有持3 張卓瀛公
    司支票向伊借款，伊有1 次是匯款到卓瀛公司帳戶，被告庚○○之前開過另一家肯拿斯公司，該案和解係被告庚○○拜
    託伊幫忙，這部分與卓瀛公司的票無關等語（見本院97年度
    訴字第21號卷第210 頁）。而依本院依職權函查獲覆之合作
    金庫商業銀行松山分行97年10月31日函檢附支票9 紙（見本
    院97年度訴字第21號卷第264 頁至第273 頁），據被告供稱
    均係向外調借資金供卓瀛公司使用，被告抗辯雖進一步提出
    該等資金流向之證明，惟既然證人即告訴人己○○亦證稱：
    公司營運期間關於租金、人事、裝潢、購買公司配備等資金
    運用係由被告庚○○負責，並有以被告庚○○名義簽立供卓
    瀛公司辦公室使用之房屋契約書附卷可佐（見本院96年度審
    訴字第501 號卷第64頁至第65頁反面），檢察官未能另提出
    被告挪用公司資金之積極證據，堪認被告抗辯以卓瀛公司支
    票向外調借資金供卓瀛公司使用等情，尚屬合理可信。
  (三)至於被告庚○○固曾出具證明書1 紙予告訴人己○○，其上
    載明略以：卓瀛公司遭退票之支票7 紙，係伊開出向外周轉
    ，所有債務均與負責人己○○無關等字樣，有該證明書附卷
    可證（見95年度他字第1951號卷第23頁），被告庚○○並曾
    於簽立上揭證明書時向告訴人己○○道歉，業據證人丁○○
    、乙○○證實，惟證人乙○○亦於本院審理時證稱略以：被
    告庚○○並沒有冒用支票，因為公司支票跳票會影響告訴人
    己○○個人的信用，所以被告庚○○並曾於簽立上揭證明書
    時向告訴人己○○道歉等語（見本院97年度訴字第21號卷第
    199 頁），而依該證明書之文義亦僅係說明被告庚○○將卓
    瀛公司支票開出向外周轉，所有債務均與負責人己○○無關
    ，更足證明被告有誠意與告訴人和解，尚無迴避或置之不理
    之情，因而尚難據此推論被告庚○○簽發支票有挪作他用，
    侵吞入己而逾越告訴人己○○對於支票帳戶之授權使用範圍
    之情。
五、綜上可知，告訴人己○○係經丙○○及其兄乙○○之介紹認
    識被告庚○○，告訴人己○○與被告庚○○於94 年8月間成
    立卓瀛公司，由告訴人己○○擔任公司負責人，該公司由被
    告庚○○獨資設立，告訴人己○○未實際出資，約定由被告
    庚○○支付告訴人己○○月薪及乾股，並約定公司大小章由
    被告庚○○保管，公司業務由被告庚○○負責，當初去合庫
    松山分行開設帳戶是卓瀛公司帳戶，也是要讓卓瀛公司使用
    ，公司大小章、支票本均由被告庚○○保管使用以支付公司
    營運所需。證人即告訴人己○○亦證稱：公司營運期間關於
    租金、人事、裝潢、購買公司配備等資金運用係由被告庚○○負責，堪認被告抗辯以卓瀛公司支票向外調借資金供卓瀛
    公司使用等情，尚非全然虛妄。而依卷附證明書之文義亦僅
    係說明被告庚○○將卓瀛公司支票開出向外周轉，所有債務
    均與負責人己○○無關，尚難逕予推論被告庚○○簽發支票
    挪作他用，侵吞入己而逾越告訴人己○○對於支票帳戶之授
    權使用範圍。此外，復查無其他積極之證據，足認被告有告
    訴人所指之刑法第216 條、第210 條之行使偽造私文書罪、
    第339 條第1 項之詐欺取財罪及同法第201 條第1 項之偽造
    有價證券等犯行，被告犯罪即屬不能證明，揆諸首揭法律規
    定及說明，本件應諭知被告庚○○無罪之判決。
據上論斷，應依刑事訴訟法第301 條第1 項，判決如主文。
本案經檢察官施昱廷到庭執行職務
中    華    民    國    98    年    2     月    19    日
                  刑事第六庭  審判長法  官  錢建榮
                                    法  官  呂美玲
                                    法  官  宣玉華
以上正本證明與原本無異。
如不服本判決應於收受判決後10日內向本院提出上訴書狀，並應
敘述具體理由。其未敘述上訴理由者，應於上訴期間屆滿後20日
內向本院補提理由書(均須按他造當事人之人數附繕本)「切勿逕
送上級法院」。
                                    書記官  陳育萱
中    華    民    國    98    年    2     月    25    日
【附表】
   ┌──┬────────┬──────┬────────┐
   │編號│  發票日        │金額        │票號            │
   ├──┼────────┼──────┼────────┤
   │1   │94年9月21日     │48萬4400元  │0000000         │
   ├──┼────────┼──────┼────────┤
   │2   │94年9月22日     │27萬7500元  │0000000         │
   ├──┼────────┼──────┼────────┤
   │3   │94年10月5日     │30萬元      │0000000         │
   ├──┼────────┼──────┼────────┤
   │4   │94年10月11日    │51萬7400元  │0000000         │
   ├──┼────────┼──────┼────────┤
   │5   │94年10月12日    │20萬元      │0000000         │
   ├──┼────────┼──────┼────────┤
   │6   │94年10月13日    │12萬5000元  │0000000         │
   ├──┼────────┼──────┼────────┤
   │7   │94年10月26日    │48萬5000元  │0000000         │
   ├──┼────────┼──────┼────────┤
   │8   │94年10月31日    │45萬元      │0000000         │
   ├──┼────────┼──────┼────────┤
   │9   │94年11月7日     │40萬元      │0000000         │
   └──┴────────┴──────┴────────┘


司法院資訊處製作；財團法人民間司法改革基金會備份。
